【裁判字號】    89,訴,23
【裁判日期】    890425
【裁判案由】    履行和解契約
【裁判全文】
臺灣基隆地方法院民事判決  八十九年度訴字第二十三號
    原      告  乙○○
    訴訟代理人  顏朝彬律師
    被      告  甲○○      住.
右當事人間履行和解契約事件，本院判決如左：
    主    文
被告應給付原告新台幣玖拾萬元，及自民國八十九年一月二十二日起至清償日止按年
息百分之五計算之利息。
訴訟費用由被告負擔。
本判決於原告以新台幣拾萬元供擔保後，得為假執行。
    事    實
壹、原告方面：
一、聲明：如主文第一項所示，及為以供擔保為條件之假執行宣告。
二、陳述：
︵一︶原告乙○○與被告甲○○兩造原係夫妻，因第三者李玟萱介入雙方婚姻，與被
      告發生長期連續通姦行為遭原告查獲，對原告精神上造成莫大痛苦，被告心懷
      愧疚乃於八十年七月五日立下書面承諾每個月給付原告新台幣（下同）十七萬
      元，用以賠償原告精神損害。但被告並未依約履行，於是原告向被告提出訴訟
      並對被告財產實施假扣押，第一審獲得勝訴嗣後於第二審訴訟中，兩造達成和
      解，約定第一項係將每月十七萬元之給付縮減為每月十萬元，並於每個月一日
      給付予原告，並簽下和解書為憑。然被告甲○○僅依照和解約定予以履行一段
      期間後，從八十三年三月份起，被告自行片面改為每月給付五萬元，直至後來
      ，被告甚至過分到分文未付，原告迫於無奈，只好數度向鈞院依法起訴，以保
      障自己權益，並皆承蒙鈞院准予受理在案，現原告將以前各案進行情形稍加說
      明如下，而為了使鈞院易於瞭解，謹依各案在鈞院受理之先後順序予以區分為
      六案：
  １、在第一案部分，請求已到期之未履行之給付係從八十三年三月份起至八十五年
      六月份止，請求金額為新台幣一百七十四萬元（內含二十萬元之侵權行為之損
      害賠償），因被告不服高等法院賜判原告勝訴之判決而提起第三審上訴，最高
      法院判決發回更審，而經台灣高等法院為更審審理後，仍然確認系爭和解契約
      為有效，而判決被告應給付原告一百四十一萬三千二百元及遲延利息事判決。
      被告依舊不服而再度提起第三審上訴，此次最高法院則係裁定駁回其上訴，最
      高法院八十八年度台上字第二六五八號民事裁定，第一案至此終告確定。
  ２、在第二案部分，請求已到期之未履行之給付為八十五年七月份起至八十五年十
      二月份止，請求金額為新台幣六十萬元，因被告不服台灣高等法院賜判原告勝
      訴之判決（台灣高等法院八十六年度上字第五四四號民事判決）而提起第三審
      上訴，最高法院判決發回更審（最高法院八十七年度台上字第一八四九號民事
      判決）而最高法院民事第七庭對該第二案所質疑之處與最高法院民事第三庭對
      第一案所質疑之處相同而第二案經台灣高等法院為更審審理後，亦仍然確認系
      爭和解契約為有效，而判決被告應給付原告六十萬元及遲延利息（台灣高等法
      院八十七年度上更一字第三五○號民事判決）被告不服，對該判決提起第三審
      上訴中。
  ３、在第三案部分，請求已到期之未履行之給付為八十六年一月份起至八十六年六
      月份止，請求金額為新台幣六十萬元，因被告不服鈞院賜判原告勝訴之判決（
      台灣基隆地方法院八十六年度訴字第一三四號民事判決）而提起上訴，經台灣
      高等法院長達一年多的審理之後，依然判決原告勝訴（台灣高等法院八十六年
      度上字第一九六○號民事判決）且因適用新修正之民事訴訟法規定之故，該件
      請求金額未逾新台幣六十萬元，而不能對之提起第三審上訴，是以一經判決，
      即告確定，易言之，該件已成為確定判決矣。
  ４、在第四案部分，請求已到期之未履行之給付為八十六年七月份起至八十六年十
      二月份止，請求金額為新台幣六十萬元，因被告不服鈞院賜判原告勝訴之判決
      （台灣基隆地方法院八十七年度訴字第三三號民事判決）而提起上訴，並經台
      灣高等法院駁回被告之上訴（八十七年度上字第一二九八號）。
  ５、在第五案部分，請求已到期之未履行之給付為八十七年一月份起至八十七年十
      月份止，請求金額為新台幣一百萬元，因被告不服  鈞院賜判原告勝訴之判決
      （台灣基隆地方法院八十七年度訴字第二七三號民事判決）而提起上訴，現正
      進行第二審訴訟程序中，台灣高等法院受理後之案號編為：八十八年度上字第
      一一七三號，承辦股為節股。
  ６、在第六案部分，請求已到期之未履行之給付為八十七年十一月份起至八十八年
      四月份止，請求金額為新台幣六十萬元，因被告不服鈞院賜判原告勝訴之判決
      （台灣基隆地方法院八十八年度訴字第一五四號民事判決）而提起上訴，台灣
      高等法院並已駁回被告上訴（八十八年度上易字第一八二號）。
（二）詎料，就前開六案被告皆提出系爭和解契約之成立違反公序良俗為抗辯，然此
      項抗辯為大多數承審法官所不採信致原告仍大多獲得勝訴判決，且該等判決理
      由中已說明歷歷，系爭和解契約之成立並無違背公序良俗之處，甚且已有最高
      法院裁定駁回被告所提出之上訴，已然確定肯認系爭和解契約為有效，惟面對
      這些情狀，被告依然不願自動履行和解契約，是以就八十八年五月份起至八十
      九年一月份止，所累積之到期應履行之給付已達九十萬元，原告迫於無奈，只
      能再次依法向鈞院起訴，以保權益。
三、證物：提出戶籍謄本乙份、台灣台北地方法院士林分院八十年度士簡字第一五四
    號民事判決乙份、和解書乙份、台灣高等法院八十六年度上字第五四五號民事判
    決乙份、最高法院八十七年度台上字第八八六號民事判決乙份、台灣高等法院八
    十七年度上更（一）字第二０一號民事判決乙份、最高法院八十八年度台上字第
    二六五八號民事裁定乙份、台灣高等法院八十六年度上字第五四四號民事判決乙
    份、最高法院八十七年度台上字第一八四九號民事判決乙份、台灣高等法院八十
    七年度上更（一）字第三五０號民事判決乙份、台灣基隆地方法院八十六年度訴
    字第一三四號民事判決乙份、台灣高等法院八十六年度上字第一九六０號民事判
    決乙份、台灣基隆地方法院八十七年度訴字第三三號民事判決乙份、台灣基隆地
    方法院八十七年度訴字第二七三號民事判決乙份、台灣基隆地方法院八十八年度
    訴字第一五四號民事判決乙份、台灣高等法院八十八年度上易字第一八二號民事
    判決乙份、台灣高等法院八十七年度上字第一二九八號民事判決乙份。
貳、被告方面：
    被告未於最後言詞辯論期日到場，前曾提出準備書狀作聲明及陳述下：
一、聲明：原告之訴駁回。
二、陳述：原告係依據和解書為請求之依據，但和解書本身並不是很完整，且和解之
    主要內容是要撤回士林地方法院八十年度士簡字第一五四號之訴訟，並且同意原
    告領取假扣押之擔保金，所以被告才同意每月給付原告十萬元，兩造並約定原告
    應與第三者和平共處，這個契約本身有違反公序良俗應屬無效，復且這十萬元約
    定包含三個子女教養費用及生活費，現在老大已成年被告請求顯然過高，應以每
    月四萬元為合理等語置辯。
    理      由
一、程序方面：
    本件被告，未於最後言詞辯論期日到場，核無民事訴訟法第三百八十六條各款所
    列情形，爰依原告之聲請，由其一造辯論而為判決。
二、得心證之理由：
（一）本件原告主張兩造為夫妻，嗣因訴外人李玫萱介入雙方婚姻，被告乃於八十年
      七月五日立下書面承諾每月給付原告新台幣（下同）十七萬元，用以賠償原告
      精神損害，及使原告生活無虞而支付生活費用，但被告未依約履行，原告乃向
      被告提起訴訟，第一審獲勝訴（台灣士林地方法院八十年度士簡字第一五四號
      ），嗣於第二審繫屬中，兩造於八十年十二月十四日在訴訟外達成和解，約定
      將每月十七萬元減縮為每月十萬元，被告應於每月一日給付原告，並簽下和解
      書為憑，然被告僅依和解內容履行一段時間後，自八十三年三月起，被告即擅
      自改為每月給付五萬元，後來甚而分文不付，原告迫不得已，只得依法起訴；
      而原告已先就到期部分八十三年三月至八十五年六月、八十五年七月至十二月
      、八十六年一月至六月、八十六年七月至十二月、八十七年一月至十月、八十
      七年十一月至八十八年四月部分，分別起訴，亦均經各審級法院判決原告勝訴
      ；茲就八十八年五月起至八十九年一月止之已到期未履行部分起訴請求等語。
      被告則以兩造於八十年十二月十四日所立之書面契約，其內容約定係原告同意
      被告與李玟萱維持婚姻外不正常關係為對價而約定之給付，顯與一夫一妻之善
      良風俗有違，依民法第七十二條之規定，該約定無效；縱該和解書之內容不違
      背公序良俗，被告亦僅需給付原告每月四萬元，因該協商每月十萬元，係以被
      告每月給付兩造子女三人生活費六萬元、原告之生活費四萬元計算，而今兩造
      子女三人，長女已經成年，不需父母扶養，其餘子女二名均由被告撫養，生活
      費本由被告負擔，故原告至多僅能要求其自己之生活費四萬元置辯。
（二）經查，兩造原係因李玟萱介入婚姻而生爭執，雙方乃於八十年七月五日簽訂協
      議書，內載：「一、每月甲○○基本至少給乙○○十七萬元，努力工作，更造
      事業。二、感謝乙○○（老婆）以理智寬容的度同意處理今日的局面，希望此
      後一切事情均滿順利，全家（包括李玟萱）均快樂的共度一生」及於背面約定
      被告與李玟萱相聚時間、方式為：每週一下午七時後，週四下午六時後及週六
      下午五時半至次日中午十二時，且一、從此戒賭，中午回家休息，若有飯局、
      應酬，照約定，不另調和。二、可帶小孩前往。三、若日後相處融洽，可一起
      見面、吃飯、看電影。四、若更融洽，可搬回家共同生活。」等語，為兩造所
      不爭執。嗣因被告未依約履行，原告乃訴請給付，經士林法院判決原告勝訴，
      被告提起上訴後，兩造另於庭外達成和解，將每月原約定給付之金額十七萬元
      縮減為每月十萬元，兩造並於八十年十二月十四日另行簽訂和解書，並由原告
      撤回起訴，該和解書載明：「乙○○（甲方）、甲○○（乙方），茲就士林法
      院八十年度士簡字第一五四號民事判決及相關履行契約事項成立和解，內容如
      左：一、就士林法院八十年度士簡字第一五四號民事判決所示甲、乙方間八十
      年七月五日所立契約，乙方應給付甲方之款項，茲和解改為：（一）甲方假扣
      押乙方在國軍八一二醫院附設民眾診療服務處軍醫人員服務獎金五十一萬元，
      乙方出具附件一之同意書由甲方逕向該醫院領取作為乙方給付甲方八十年度款
      項。（二）乙方願自八十一年一月起按月於人每月初一日給付申方十萬元。二
      、甲方願即撤銷對乙方之假扣押。三、乙方同意甲取回台灣基隆地法提存所八
      十年度存字第二三二號及第二九四號提存金（如附件三）。四、甲方願即撤回
      對士林分院八十年度士簡字第一五四號民事訴訟之起訴（如附件四）。‧‧‧
      。」等字樣，亦為兩造所不爭執。
（三）按和解之目的在乎以互相讓步之方法，以終止爭執或防止爭執之發生，因而和
      解契約一旦合法成立，雙方當事人應均受該契約之拘束，縱使一方因而受不利
      益，亦屬讓步之當然結果，絕不得片面事後翻異，更就和解前之法律關係再行
      主張，是為和解之確定效力。然其確定效力究係「認定的效力」抑或係「創設
      的效力」？所謂認定的效力係指和解契約僅確認以前之法律關係，使仍存續，
      並非創設新的法律關係。所謂創設的效力，乃因和解契約，創設新的法律關係
      ，使消滅權利及取得權利，至以前之法律關係，概置不問。民法第七百三十七
      條規定：「和解有使當事人所拋棄之權利消滅及使當事人取得和解契約所訂明
      權利之效力。」，由此可知和解契約應發生創設的效力。準此，兩造於八十年
      十二月十四日簽立之和解契約，係以終止兩造間之士林地院八十年度士簡字第
      一五四號民事訴訟原告獲勝訴判決，被告上訴至高院的第二審訴訟紛爭，及被
      告之財產遭原告假扣押之紛爭為目的，所為相互讓步之結果，和解契約一經成
      立，即發生創設新的法律關係之效力，雙方均不得再執以前之法律關係即八十
      年七月五日協議內容而為主張。故被告辯稱兩造於八十年七月五日所訂協議書
      其內容係原告同意被告與李玟萱維持婚姻外之不正常關係為對價而約定之給付
      ，顯與一夫一妻之善良風俗有違，依民法第七十二條之規定，該約定無效，而
      兩造於八十年十二月十四日所立和解契約，原告同意將上開金額減為十萬，其
      性質為原協議給付內容之縮減，並非另一獨立之契約，故其給付之原因仍係同
      意被告與李玟萱維持婚姻外之不正常關係，該和解契約亦違背公序良俗應屬無
      效云云，依其答辯意旨，當係主張和解契約僅有認定之效力，而無創設之效力
      ，於法有違，洵非可採。且按民法第七十二條所規定法律行有背於公共秩序或
      善良風俗者無效，係指法律行為之標的而言，至法律行為之緣由或動機，若未
      表現於外而成為標的之一部者，縱該緣由或動機有背於公共秩序或善良風俗，
      與法律行為之效力，尚不生影響。（最高法院七十九年度台上字第一七一二號
      判決要旨參照）。查本件兩造於八十年十二月十四日所簽訂之和解書，均無隻
      字片語言及給付之原因係原告同意被告與李玟萱維持婚姻外之不正當關係之代
      價，殊難認定該和解契約有何違背公序良俗之可言。至被告另辯以兩造所生之
      三名子女，其中長女已成年並有工作足以自食其力，無需父母撫養，而其餘二
      名子女則由被告撫養中，故原告充其量僅得請求每月四萬元生活費，另探求兩
      造和解時之真意，原告僅得請求每月十萬元，以三年為限等情，查兩造於八十
      年十二月十四日所簽和解書，其內容一、（二）僅係約明：乙方願自八十一年
      起，按月於每月初一日給付甲方新台幣壹拾萬元，並未就其項目或年限而為規
      定；被告所提出之兩造電話錄音譯文，為原告所不爭執，雖堪信實，然通話時
      間為八十年十二月九日，係在兩造簽訂和解書之八十年十二月十四日之前，充
      其量僅能證明兩造於該日之談判情形，尚不足以證明該錄音內容為兩造最終之
      談判結論，亦不足以證明兩造於和解當時之真意為何，是被告辯稱和解真意在
      給付原告及子女之生活費為限云云，不足採信。
（四）原告依據兩造所訂之八十年十二月十四日和解書提起本訴，請求被告履行和解
      契約，給付被告自八十八年五月起至八十九年一月止每月十萬元，合計九十萬
      元，及自起訴狀繕本送達之翌日即八十九年一月二十二日起至清償日止之法定
      利息，即無不合，應予准許。
（五）本件事證已明，兩造其餘攻擊防禦方法，均於判決結果不生影響，爰不予審酌
      ，併予敘明。
三、原告陳明願供擔保，聲請宣告假執行，經核無不合，爰酌定相當擔保金額予以准
    許。
四、據上論結，原告之訴為有理由，依民事訴訟法第七十八條、第三百九十條第二項
    ，判決如主文。
中      華      民      國    八十九    年      四      月     二十五   日
~B台灣基隆地方法院民事庭
~B法  官  王翠芬
右為正本係照原本作成。
如對本判決上訴，須於判決送達後廿日內向本院提出上訴狀，上訴於台灣高等法院，
並按他造當事人之人數附具繕本。
中      華      民      國    八十九    年      四      月      二十七  日
~B書記官  林苑珍


司法院資訊處製作；財團法人民間司法改革基金會備份。
